臺灣臺東地方法院民事裁定　　　　　　 100年度監宣字第28號
聲　請　人　李孝泉
相　對　人　李孝君
關　係　人　陳仁和
上列聲請人聲請對相對人為監護宣告事件，本院裁定如下：
    主  文
宣告李孝君（男，民國○○○年○月○日生，身分證統一編號：
Ｚ000000000號）為受監護宣告之人。
選定李孝泉（男，民國○○○年○月○○○日生，身分證統一編
號：Ｚ000000000號）為受監護宣告之人之監護人。
指定陳仁和（男，民國○○○年○月○日生，身分證統一編號：
Ｚ000000000號）為會同開具財產清冊之人。
聲請程序費用新臺幣壹仟元由受監護宣告之人李孝君負擔。
    理  由
一、聲請意旨略以：聲請人李孝泉之兄即相對人李孝君，因車禍
    傷及腦部，以致自主及判斷能力極差，經行政院國軍退除役
    官兵輔導委員會臺東榮民醫院（下稱臺東榮民醫院）診斷罹
    有器質性腦徵候群，已達不能為意思表示或受意思表示之程
    度，為此依民法第14條及民事訴訟法第597條之規定，聲請
    准予裁定宣告相對人為受監護之人，並選定聲請人為其監護
    人等語。
二、按對於因精神障礙或其他心智缺陷，致不能為意思表示或受
    意思表示，或不能辨識其意思表示之效果者，法院得因本人
    、配偶、四親等內之親屬、最近一年有同居事實之其他親屬
    、檢察官、主管機關或社會福利機構之聲請，為監護之宣告
    ，民法第14條第1項定有明文。經查：
（一）聲請人李孝泉為相對人李孝君之弟，有戶籍謄本在卷足憑
      。而李孝君因上開傷害致不能為意思表示或受意思表示之
      程度乙情，業據其提出臺東榮民醫院診斷證明書乙紙為證
      （參見本院卷第10頁）。
（二）本院於100年7月14日在本院家事調解室，於鑑定人黃怡禎
      醫師前就兩造姓名、相對人生日、家中地址、電話號碼、
      與聲請人關係、現在時刻等事項訊問相對人，相對人悉能
      一一回答，而鑑定人則就相對人發生車禍之日期與情形、
      日常生活情狀、當天日期、季節、所在場所、生活用品價
      格及簡易算數等等事項訊問相對人，相對人除就簡易減法
      算數問題未能正確回答外，就其餘事項多能逐一應答，此
      有本院100年7 月14日調查筆錄1份在卷可參。惟本件經鑑
      定人鑑定結果認為：相對人之生長發展與一般人無異，有
      國中之教育程度，然自10年前發生車禍意外傷及腦部後，
      開始出現認知障礙之問題，而領有身心障礙手冊與重大傷
      病卡，現持續於臺東榮民醫院精神科接受治療，並於該院
      日間病房接受精神科復健療程。相對人意識狀態清醒，外
      觀整齊清潔，無幻聽妄想等活躍精神症狀，說話聲音較小
      ，略無自信，態度配合有禮，然需以簡易語句加以詢問，
      否則無法理解其涵意，且反應較慢，認知功能顯有障礙，
      人際關係因此受限，無法明瞭他人之表意，易生誤會或被
      騙之情事，復因金錢之概念不足，故無法執行一般生活所
      需之基本買賣、儲匯，遑論其他金融業務、處分財產等事
      務，經診斷相對人為慢性器質性腦徵候群，無預後及回復
      之可能性，雖其行動自如，日常生活所需尚得自理，然因
      認知功能之限制，致其不能為意思表示或受意思表示等情
      ，亦有行政院衛生署臺東醫院100年8月3日東醫歷字第100
      0006051號函暨所檢附之精神鑑定報告書1份在卷可稽（參
      見本院卷第41至44頁）。
（三）綜上，本院認相對人因精神障礙或其他心智缺陷，已達不
      能為意思表示或受意思表示之程度，揆諸首揭規定，本件
      聲請應予准許，爰對相對人為監護之宣告。
三、次按受監護宣告之人應置監護人。法院為監護之宣告時，應
    依職權就配偶、四親等內之親屬、最近一年有同居事實之其
    他親屬、主管機關、社會福利機構或其他適當之人選定一人
    或數人為監護人，並同時指定會同開具財產清冊之人。法院
    為前項選定及指定前，得命主管機關或社會福利機構進行訪
    視，提出調查報告及建議。監護之聲請人或利害關係人亦得
    提出相關資料或證據，供法院斟酌。法院選定監護人時，應
    依受監護宣告之人之最佳利益，優先考量受監護宣告之人之
    意見，審酌一切情狀，並注意下列事項：(一)受監護宣告之
    人之身心狀態與生活及財產狀況。(二)受監護宣告之人與其
    配偶、子女或其他共同生活之人間之情感狀況。(三)監護人
    之職業、經歷、意見及其與受監護宣告之人之利害關係。(
    四) 法人為監護人時，其事業之種類與內容，法人及其代表
    人與受監護宣告之人之利害關係。民法第1110條、第1111條
    、第1111條之1分別定有明文。又按監護宣告之裁定，應同
    時選定監護人及指定會同開具財產清冊之人，並附理由，民
    事訴訟法第604條第1項定有明文。經查：聲請人為相對人之
    弟，聲請選任其為監護人，並提出同意書 1份附卷可按（參
    見本院卷第39頁），而本件經本院函請臺東縣政府社會處進
    行訪視，據覆略以：兩造父親生前為士官長退休，每半年領
    有退休俸，茲因相對人可繼承父親榮民退休半俸，遂由聲請
    人提出本件聲請，以代相對人辦理相關手續及後續照顧事宜
    ；兩造父母及大姊均已辭世，留有遺產並由相對人三兄弟繼
    承，三人各分得現金新臺幣（下同 ）250萬元，至現居房屋
    之分產事宜，則委由律師協助處理；相對人領有中度精神障
    礙之身心手冊，現無業，聲請人協助將其繼承所得遺產中20
    0萬元部分辦理銀行定存 ，餘款則存入郵局內，以支應日後
    相對人生活起居及醫療所需，聲請人從事板模，工期不定，
    目前於友人農地打零工，每日收入1,200元，待農忙結束，
    將轉往清潔公司擔任清潔工，而么弟於花蓮從事泥水工，兼
    與友人合夥經營卡拉OK，惟喜好賭博，致積欠為數不為少之
    賭債，經評估，由聲請人擔任監護人並無明顯不當之處等語
    ，有臺東縣政府100年7月20日府社福字第1000079551號函所
    附之訪視建議報告1份在卷可稽（參見本院卷第29至31頁）
    。本院參酌上情，認由聲請人任監護人，最能符合相對人即
    受監護宣告之人之最佳利益，爰選定聲請人李孝泉為監護人
    。另關係人陳仁和係相對人即受監護人之舅父，對兩造生活
    狀況多所了解，且表明同意任會同開具財產清冊之人，此有
    本院100年8月2日調查筆錄在卷可憑，爰併指定陳仁和為會
    同開具財產清冊之人。
四、末按民法第1113條準用同法第1099條、第1109條之規定，監
    護開始時，監護人對於受監護人之財產，應依規定會同法院
    指定會同開具財產清冊之人，於二個月內開具財產清冊，並
    陳報法院；監護人於執行監護職務時，因故意或過失，致生
    損害於受監護人者，應負賠償之責。準此，監護人李孝泉於
    本裁定確定後，應會同如主文第3項所示之受指定人陳仁和
    ，於二個月內開具財產清冊，並陳報法院，併此敘明。
五、依民事訴訟法第608條第1項，裁定如主文。
中    華    民    國  100    年    8    月    15      日
                  家事法庭      法  官   蔡慧雯
以上正本係照原本作成。
如不服本裁定關於選定監護人及指定會同開具財產清冊之人等部
分，應於送達後10日內向本院提出抗告狀，並繳納抗告費新臺幣
1,000元；其餘關於宣告監護之部分，不得抗告。
中    華    民    國   100    年    8     月    15    日
                                書記官   高竹瑩